臺灣臺中地方法院民事裁定　96年度再易字第5號
再審　原告　甲○○
　　　　　　　　　　　　號
再審　被告　國泰世華商業銀行股份有限公司
法定代理人　乙○○
上列當事人間請求再審之訴事件，再審原告對於民國96年2 月13
日本院95年度簡上字第324 號確定判決提起再審之訴，本院裁定
如下：
    主    文
再審之訴駁回。
再審訴訟費用由再審原告負擔。
    理    由
一、按再審之訴，應以訴狀表明再審理由，民事訴訟法第501 條
    第1 項第4 款定有明文，此為必須具備之程式。而對確定判
    決提起再審之訴，應以有民事訴訟法第496 條第1 項各款、
    第497 條、第498 條及第436 條之7 之原因為限，此項原因
    即為再審理由（最高法院70年台再字第35號判例參照）。故
    所謂表明再審理由，必須明確指出原確定判決有如何合於法
    定再審事由之具體情事，始為相當，如未明確表明原確定判
    決有何法定再審原因，自難認為合法（最高法院61年台再字
    第137 號判例參照）。又縱有民事訴訟法第496 條第1 項各
    款之情形，但當事人已依上訴主張其事由或知其事由而不為
    主張者，仍不得提起再審之訴，亦為民事訴訟法第496 條第
    1 項但書所明定。
二、本件再審意旨略以：再審原告之被繼承人李謝珠在再審被告
    銀行存放有定期存款本息共計新台幣（下同）68萬元，再審
    原告及其他繼承人即訴外人李耀雄、李碧芳3 人於94年1 月
    13日共同向再審被告提領，再審被告乃簽發票號LC000000 0
    號，發票日94年1 月14日，金額68萬元，帳號0000-0000000
    0-0 號，票據正面指名抬頭「李耀雄、甲○○（即再審原告
    ）、李碧芳」之支票1 紙（下稱系爭支票），交由再審原告
    及其他繼承人共同領取。該紙支票由訴外人李耀雄保管，再
    審原告恐節外生枝，於94年1 月17日電洽再審被告銀行經理
    ，請其注意上述支票提領時，應核對再審原告之印章需與辦
    理繼承領款時所留存之印章相符，方能支付票款。詎前開支
    票於94年1 月25日經訴外人李耀雄委託臺中市第二信用合作
    社為付款之提示後，再審被告明知提示付款之再審原告支票
    印章與辦理繼承領款時所留存之印章不符，有盜領之虞，並
    未通知票面上之受款人，亦未注意系爭支票有污損，而未盡
    其消費寄託之受寄人保管寄託物之善良管理人之注意義務，
    及無因管理人之管理義務，且執行業務亦顯有過失，故本件
    爭議並非再審被告之審查義務，原審未予詳查，為此不服，
    而於法定期間內提出再審等語。
三、按再審之訴不合法者，法院應以裁定駁回之，民事訴訟法第
    502 條第1 項定有明文。經查，本件再審原告並未於起訴狀
    內明確指出原確定判決有何法定之再審理由，難謂已為合法
    表明再審之事由，且其再審起訴狀內所敘內容，亦與其對原
    確定判決之上訴事由並無二致，揆諸首開說明，顯難認其再
    審之訴為合法，自應予駁回。
四、據上論結，本件再審之訴為不合法，爰依民事訴訟法第502
    條第1 項、第95條、第78條，裁定如主文。
中　　華　　民　　國　　96　　年　　4 　　月　　30　　日
                  民事第三庭    審判長  法  官  許秀芬
                                        法  官  陳添喜
                                        法  官  郭佳瑛
正本係照原本作成
本裁定不得抗告
中　　華　　民　　國　　96　　年　　4 　　月　　30　　日
                                書記官
